【裁判字號】    99,抗,38
【裁判日期】    991130
【裁判案由】    本票裁定
【裁判全文】
臺灣士林地方法院民事裁定                99年度抗字第38號
抗  告  人  郭美秀
代  理  人  楊吉弘
上列抗告人因與相對人台新國際商業銀行股份有限公司間本票裁
定事件，對於中華民國99年1 月20日臺灣士林地方法院99年度票
字第231 號裁定提起抗告，本院裁定如下：
    主  文
抗告駁回。
抗告程序費用新臺幣壹仟元由抗告人負擔。
    理  由
一、按執票人向本票發票人行使追索權時，得聲請法院裁定後強
    制執行。票據法第123 條定有明文。又本票執票人依上開法
    條之規定，聲請法院裁定許可對發票人強制執行，係屬非訟
    事件程序，法院僅就形式上審查得否准許強制執行，此項裁
    定並無確定實體上法律關係存否之效力，如發票人就票據債
    務之存否有爭執時，應由發票人提起確認之訴，以資解決（
    最高法院56年台抗字第714 號、57年台抗字第76號著有判例
    參照）。又按債務人經法院裁定開始更生程序後，其更生債
    權人仍對其聲請本票裁定，即有違消費者債務清理條例第28
    條第2 項關於更生債權人對於債務人不得開始或繼續非訟程
    序之當然效果，且開始更生程序後，更生債權人依同條例第
    36條規定申報債權後，於異議期間經過或經裁定確定後，均
    有既判力，較本票裁定之效力更強，復參酌同條例第74條第
    1 項、第65條第1 項及第140 條前段等規定，更生債權人均
    無須再取得本票裁定，而無權利保護之必要（司法院97年第
    4 期民事業務研討會研審意見參照）。然而，倘債務人僅提
    出更生之聲請，而未經法院裁定開始更生程序，或其聲請未
    經准許者，即無由限制債權人依非訟程序行使權利。
二、本件相對人主張：伊執有抗告人為發票人，如原裁定所示之
    本票乙紙（下稱系爭本票），並免除作成拒絕證書，詎屆期
    提示未獲付款，依票據法第123 條之規定聲請裁定許可強制
    執行等情，已據提出本票乙紙為證，原裁定予以准許，尚無
    不合。
三、抗告意旨略以：相對人對伊之債權新臺幣21萬923 元，係由
    信用卡債務而來，經雙方協商後伊乃簽發系爭本票。伊均有
    依協商協議陸續清償部分款項，或因伊提出更生之聲請，相
    對人乃提出本件聲請。而相對人之債權依據實際上並非本票
    ，且本件應由臺灣高雄地方法院管轄，爰提起抗告，聲明求
    為廢棄原裁定等語。
四、經核：
  (一)按票據法第123 條所定執票人就本票聲請法院裁定強制執行
    事件，由票據付款地之法院管轄。非訟事件法第194 條第1
    項定有明文。系爭本票所載付款地係位於臺北市內湖區，本
    院就本件聲請自有管轄權。抗告人主張本件應由其住所所在
    之臺灣高雄地方法院管轄，應屬誤解，先予敘明。
  (二)抗告人雖曾提出更生之聲請，惟業經臺灣高雄地方法院以99
    年度審消債更字第200 號裁定駁回其聲請在案，有該裁定影
    本存卷可參。抗告人既未經法院裁定開始更生程序，自不影
    響相對人聲請本票裁定之權利。至於抗告人另主張相對人債
    權依據實際並非本票、其有依協議還款等節，即使屬實，亦
    為實體上之爭執，揆諸首揭規定及說明，應由抗告人另行提
    起訴訟，以資解決。本件非訟程序無從加以審究，仍應為許
    可強制執行之裁定。從而，本件抗告為無理由，應予駁回。
五、爰裁定如主文。
中    華    民    國    99    年    11    月    30    日
                  民事第三庭  審判長  法  官  王本源
                                      法  官  孫萍萍
                                      法  官  施月燿
以上正本證明與原本無異。
本件裁定不得再抗告。
中    華    民    國    99    年    12    月    3     日
                                      書記官  吳昀蔚

司法院資訊處製作；財團法人民間司法改革基金會備份。
